臺灣雲林地方法院民事判決
110年度訴字第372號
原      告  余錦霞  
被      告  蔡素珠  
訴訟代理人  林萬生律師
上列當事人間請求分配表異議之訴事件，本院於民國111年4月22
日言詞辯論終結，判決如下：
    主  文
一、本院109年度司執字第9277號清償債務強制執行事件，於民
    國110年7月27日所製作之強制執行金額分配表，其中次序9
    之債權原本超過新臺幣800,000元部分，應予剔除；次序10
    之債權原本超過新臺幣116,000元部分，應予剔除；次序11
    之債權原本超過新臺幣72,000元部分，應予剔除。上開剔除
    之金額不得列入分配。
二、本院109年度司執字第9277號清償債務強制執行事件，於民
    國110年7月27日所製作之強制執行金額分配表，其中次序13
    之各項分配金額，均應予剔除，並不得列入分配。
三、本院109年度司執字第9277號清償債務強制執行事件，於民
    國110年7月27日所製作之強制執行金額分配表，其中次序9
    之利息新臺幣63,562元、次序10之利息新臺幣7,890元、次
    序11之利息新臺幣3,923元，均應予以剔除，不得列入分配
    。
四、本院109年度司執字第9277號清償債務強制執行事件，於民
    國110年7月27日所製作之強制執行金額分配表，其中次序9
    之違約金超過新臺幣259,840元部分，應予剔除、次序10之
    違約金超過新臺幣38,976元部分，應予剔除、次序11之違約
    金超過新臺幣18,043元部分，均應予以剔除，不得列入分配
    。
五、本院109年度司執字第9277號清償債務強制執行事件，於民
    國110年7月27日所製作之強制執行金額分配表，其中次序5
    之執行費超過新臺幣7,928元部分，應予剔除，不得列入分
    配。
六、原告其餘之訴駁回。
七、訴訟費用由被告負擔百分之40、餘由原告負擔。
    事實及理由
壹、程序事項：
   按訴狀送達後，原告不得將原訴變更或追加他訴。但請求之
   基礎事實同一者，不在此限。民事訴訟法第255條第1項第2款
   定有明文。本件原告起訴時聲明第1項為「鈞院109年度司執
   戊字第9277號強制執行事件，對被告所分配之金額新臺幣（
   下同）1,510,371元，應減為1,000,000元，並將減少之金額5
   10,371元改分配予原告。」嗣後於民國110年10月29日當庭變
   更其該項聲明為「鈞院109年度司執戊字第9277號強制執行事
   件，對被告所分配之金額1,510,371元，應減為1,000,000元
   ，並將減少之金額510,371元改分配予原告之其他債權人。」
   （本院卷第187頁），核與上開規定相符，應予准許。
貳、實體事項：
一、原告主張：
　　㈠原告於108年9月12日以門牌號碼雲林縣○○鎮○○里○○路00000
      號建物及西螺鎮埔北段535-3、535-11、535-5地號土地（
      下稱系爭不動產）設定最高限額150萬元之抵押權予被告
      ，該抵押權設定登記之利息（率）約定為：「無」，遲延
      利息（率）約定為：「無」，違約金約定每萬元每日30元
      計算（下稱系爭抵押權），而向被告借款。
　　㈡108年9月12日原告向被告借100萬元，然被告先預扣3個月
      之利息及手續費後，實際僅交付借款80萬元予原告，原告
      並簽發票面金額100萬元之本票1紙予被告。
　　㈢108年10月28日原告向被告借款12萬元，然被告將借款金額
      先扣除利息4,000元後，實際交付予原告之借款金額為116
      ,000元，原告並簽發票面金額12萬元之本票予被告。
　　㈣109年3月27日原告向被告借款80,000元，然被告將借款金
      額先扣除利息8,000元後，實際交付原告72,000元，原告
      並簽發票面金額80,000元之本票予被告。
　　㈤上開原告向被告之借貸，原告均僅償還利息或違約金，並
      未償還本金。其後訴外人蔡水枔因原告所簽發之發票日期
      108年12月3日、108年11月15日之支票屆期未獲付款，而
      聲請鈞院核發支付命令，鈞院則核發108 年度司促字第92
      76號確定支付命令在案。訴外人蔡水枔以上開確定支付命
      令為執行名義，聲請對原告為強制執行，執行標的為系爭
      不動產，鈞院以109年度司執字第9277號清償債務事件執
      行（下稱系爭強制執行事件）在案，被告乃參與分配。上
      開強制執行事件於110年2月17日拍定系爭不動產，並於11
      0年7月27日製作強制執行金額分配表（下稱系爭分配表）
      ，定110年9月3日下午2時實行分配。
　　㈥原告向被告所借之上開款項雖均未如期歸還，但原告每個
      月都有還利息給被告，有時用轉帳還給被告，有時被告又
      叫我把現金拿到南投竹山鎮交給她的代書，或者叫原告直
      接匯款到她朋友的帳戶。總之，每次要繳利息被告都會以
      各種理由、各種不同的手法來收取，但是每次收取成功，
      被告都會以通訊軟體LINE(下稱LINE）告知原告確實有收
      到利息。最可惡的是被告每月照收原告支付之利息，然後
      在系爭強制執行事件中，又重複陳報利息債權，故在系爭
      分配表上所計算之本金、利息均非正確，原告爰於110年8
      月12日對分配表提出異議，並於110年8月16日提起本件分
      配表異議之訴。
　　㈦並聲明，如程序事項所述。 
二、被告則以：
　　㈠原告於108年9月2日打電話予被告，希以系爭不動產設定第
      二順位抵押權向被告借款120萬元，被告乃請原告準備系
      爭不動產相關文件資料。被告則於108年9月2日及9月3日
      自被告之夫黃文央設於臺中銀行南屯分行000000000000號
      帳戶領出45萬元、40萬元及於108年9月4日自被告設於臺
      中漢口路郵局00000000000000號帳戶領出30萬元加計被告
      現有數萬元共120餘萬元準備貸與原告。嗣經被告衡量系
      爭不動產已設定第一順位抵押權，且尚有二百數十萬元未
      償，被告乃僅同意借款100萬元予原告，被告並要求每月
      利息5,000元、借款分4期償還，每月一期應償還本金25萬
      元、違約金每萬元日息30元；被告同意後，雙方乃相約於
      9月12日至訴外人鐘政豐位於南投縣○○鎮○○路○段0000號之
      處所，由被告交付100萬元借款現金由原告親自收受。雙
      方並簽立借款契約書、抵押權設定契約書，原告並簽發面
      額100萬元本票1紙交被告收執；原告並與訴外人鐘政豐一
      同至雲林縣西螺地政事務所辦理最高限額抵押權150萬元
      之設定。被告確實於108年9月12日交付100萬元現金，由
      被告收受，被告並於被證3之借款契約書（下稱系爭借款
      契約書）上收款人處簽收無訛。事後原告就該100萬元借
      款，並未依約還款。原告起訴佯稱被告僅以80萬元現金扣
      除3個月利息及手續費，剰餘款交付現金予原告云云，與
      事實不合。
　　㈡原告於108年10月28日以系爭抵押權額度內希再向被告借款
      12萬元，表明還款期限為108年12月27日。因原告所借100
      萬元，第一期應還25萬元，已逾期未還，已構成違約，被
      告乃予拒絕。原告乃主動表示先支付4,000元違約金，懇
      請被告再借予12萬元，並表示由所借12萬元中扣抵4,000
      元違約金，懇請被告匯款116,000元至原告所經營之錦忠
      旅行社有限公司設於新光銀行斗六分行0000000000000號
      帳戶；被告不勝其煩，乃同意匯款116,000元至原告指定
      之上開新光銀行斗六分行帳戶，原告則簽發面額12萬元本
      票，交付被告收執。事後原告並未依約還款。
　　㈢上開100萬元各期之還款期限及12萬元還款期限均已屆至，
      原告則分文未付，原告已嚴重違約，被告乃苦苦請求原告
      還款；原告稱其確實沒錢可還，但願支付部分違約金，原
      告乃陸續支付下列違約金至被告設於台新國際商業銀行民
      權分行00000000000000號帳戶︰
　　　⒈109年1月31日匯款25,000元及5,000元。
　　　⒉109年2月17日匯款25,000元。
　　　⒊109年3月4日匯款5,000元。
　　　⒋109年3月26日匯款2,5000元。
      合計已付違約金85,000元。　　
　　㈣原告於上開109年3月26日給付違約金匯款25,000元當日，
      再度希以系爭抵押權範圍內向被告借款8萬元，原告承諾
      於109年4月27日以前償還，並稱願自該8萬元中扣抵8,000
      元，資以支付已違約之部分違約金。被告念及原告有支付
      上開85,000元違約金加上借款12萬元時扣抵之4,000元違
      約金及此次自願扣抵之違約金8,000元，共已支付97,000
      元違約金。被告心軟，再度依原告之請求匯款72,000元予
      原告設於郵局00000000000000號帳戶，原告則簽發面額8
      萬元本票，交付被告收執。
　　㈤原告自109年3月26日取得72,000元後，即未再支付任何款
      項。被告對原告之信用，已喪失信心，被告乃分別就被證
      5及被證7、10所示面額100萬元及12萬元、8萬元本票向  
      鈞院聲請本票裁定，經鈞院核發109年度司票字第201號、
      202號民事裁定，並均經確定。
　　㈥系爭不動產遭第三人查封拍賣，被告乃參與分配。因原告
      先前已支付違約金共計97,000元已如上述，原告於參與分
      配時，就原約定每萬元每日30元之違約金，乃自動減少每
      萬元每日20元之違約金，而僅請求每萬元每日10元(每日0
      .1%)計算。此部分違約金計至110年4月19日系爭不動產拍
      定日止，100萬元部分之違約金為464,000元，12萬元部分
      之違約金為57,600元，8萬元部分之違約金為28,640元。
      原告所已給付之違約金97,000元，被告已因而自動減少每
      萬元每日20元之違約金。故而原告自不能以其已支付97,0
      00元違約金，而主張本件分配表異議之訴。
　　㈦時至鈞院系爭分配表製作後，被告始發現，被告違約金部
      分雖尚有325,615元未受分配，然系爭分配表中，編號15
      至25所示，原告向他人借款，超過250萬元之借款本息，
      均僅獲得4.1356%之受償率，被告甚感慶幸。另被告在原
      告積欠100萬元未還情狀下，尚還心軟再借12萬、8萬元予
      原告，被告除了就系爭不動產拍賣參與分配外，別無他為
      。然原告竟誣指被告「一隻牛剝幾層皮…」、「黑道…」、
      「惡劣行為…橫行霸道…」原告此部分所為，著實令被告心
      寒。
　　㈧本件在系爭抵押權的範圍內違約金為每萬元日息30元，而
      分配表被告僅以每萬元日息10元計算，尚有325,615元之
      違約金未列入分配，若原告主張所支付的款項是利息而非
      違約金，在分配表中關於百分之5的優先清償之利息部分
      剔除結果，被告之違約金債權也列入優先分配，所以關於
      本件分配表異議之訴原告之主張並無實益，假設利息全部
      不計的話，僅有系爭分配表次序13的普通債權623 元應予
      剔除，此部分若鈞院為不利於被告之認定，被告願放棄該
      623 元，以免除本件訟累。　　
　　㈨並聲明：
　　　⒈原告之訴駁回。
　　　⒉訴訟費用由原告負擔。　　　
三、兩造不爭執事項：
　　㈠原告於108年9月12日以系爭不動產設定系爭抵押權，而向
      被告借款。
　　㈡108年9月12日（起訴狀誤載為108年12月12日）原告向被告
      借100萬元。系爭借款契約書上記載：「利息（率）百分
      之0，遲延利息百分之0，違約金以每萬每日30元計算」、
      「今收到現金新臺幣100萬元整」，其後並有原告親自簽
      名。原告並簽發票面金額100萬元之本票1紙予被告（本院
      卷第111頁至第112頁、第115頁）。
　　㈢108年10月28日原告向被告借款12萬元，然被告實際交付予
      原告之借款金額為116,000元，原告並簽發票面金額12萬
      元之本票予被告（本院卷第117頁、第119頁）。
　　㈣原告於109年1月31日匯款25,000元及5,000元予被告；原告
      於109年2月17日匯款25,000元予被告；原告於109年3月4
      日匯款5,000元予被告；原告於109年3月26日匯款25,000
      元予被告（本院卷第121頁）。
　　㈤109年3月27日原告向被告借款80,000元，被告實際交付原
      告72,000元，原告並簽發票面金額80,000元之本票予被告
      （本院卷第123頁、第125頁）。
　　㈥上開原告向被告之借貸，原告均僅償還利息或違約金，並
      未償還本金。
　　㈦訴外人蔡水枔因原告所簽發之發票日期108年12月3日、108
      年11月15日之支票屆期未獲付款，而聲請本院核發支付命
      令，本院則核發108年度司促字第9276號確定支付命令在
      案。
　　㈧訴外人蔡水枔以上開確定支付命令為執行名義，聲請對原
      告為強制執行，執行標的為系爭不動產，本院以109 年度
      司執字第9277號清償債務事件執行在案，被告乃參與分配
      。
　　㈨系爭強制執行事件於110 年2月17日拍定系爭不動產，並於
      110年7月27日製作系爭分配表，定110年9月3日下午2時實
      行分配，原告於110年8月12日對分配表提出異議，並於11
      0年8月16日提起本件分配表異議之訴。 
四、本件爭點：
　　㈠108年9月12日原告向被告借100萬元，被告是否先預先扣除
      3個月之利息，實際僅交付80萬元予原告？
　　㈡108年9月12日原告向被告借款，雙方是否有約定每月利息5
      ,000元、借款分4期償還、每月一期應償還本金25萬元、
      違約金每萬元日息30元？
　　㈢108年10月28日原告向被告借款12萬元，被告實際交付予原
      告之借款金額為116,000元，其中之差額4,000元，是否為
      利息預扣？或者是原告支付之前借款100萬元，尚未依約
      還款之4,000元違約金？
　　㈣109年3月27日原告向被告借款80,000元，被告實際交付原
      告72,000元，其中之差額8,000元，是否為利息預扣？抑
      或是原告支付之前借款之違約金8,000元予被告？　
五、本院之判斷：
　　㈠上開兩造不爭執事項，為兩造所不爭執，並有相關證據在
      卷可稽，自堪信為真實。
　　㈡原告主張其各次向被告借款，被告均有先預扣利息，再交
      付不足額之借款本金予原告等情，為被告所否認，並以前
      詞置辯。經查：
　　　⒈被告於答辯狀內已敘明：「被告乃僅同意借款100萬元予
        原告，被告並要求每月利息5,000元、借款分4期償還，
        每月一期應償還本金25萬元。」等語（本院卷第102頁
        ），且原告亦不否認兩造間就借款有利息之約定，可見
        系爭抵押權雖登記「利息（率）百分之0 」，實際上兩
        造間就各筆借款仍有約定以年利率百分之6計算之利息
        。
　　　⒉而鐘政豐於111年1月21日本件審理時結證稱：「（你在
        做地政士業務？）是，包含其他不動產業務。（之前認
        識原告余錦霞嗎？）認識。（認識蔡素珠嗎？）認識。
        （先認識原告或被告？）被告。（是被告委託你辦理抵
        押權設定業務而認識被告的嗎？）我先認識蔡素珠才認
        識原告。（是被告委託你辦理抵押權設定業務而認識原
        告的嗎？）以前被告在我公司辦理其他業務。（你為何
        認識原告？）因為蔡素珠帶余錦霞來公司辦理業務，我
        才認識的。（什麼業務？）抵押權設定登記。（原告的
        土地設定抵押權設定給被告，這個事情只辦理過一次？
        ）辦理過二次以上。（你幫他們辦理抵押權設定登記，
        會不會知道他們本身之間的借款債權債務關係？）會知
        道。（原告說他先跟被告借100萬元，被告先扣掉108年
        9月12日到108年12月12日這三個月的利息及手續費，實
        際只借給她80萬元左右，這個事情你知道嗎？）他們的
        借貸我只負責設定抵押，至於其中的手續金額怎麼扣我
        不清楚。（原告又主張他向被告借12萬元，扣除利息，
        實際借給原告只有116,000元，有這件事情嗎？)
　　　　我不清楚。(原告又說他最後向被告借8萬元，後來被告扣除利息以後，只給付原告7萬多元，有這件事情嗎？)我不知道。(你的不動產事務所除了你以外，還有其他員工嗎？)還有一位助理，是女生，叫林麗玲後來是賴碧霞。(你知不知道原告有沒有將他要給被告的利息付給林麗玲或者是賴碧霞？)公司業務很多，沒有辦法記細節。(每次蔡素珠交錢給我，是否都會請你打字列印一份扣除利息及手續費，實際付款金額為若干的單據請我簽名？)有，我有打字列印過這種單據，但是究竟實際有無扣除利息或扣除多少利息是兩造自己談好，我不清楚。(有一次我拿錢過去給你，林麗玲是何時離職？)半年前。(我拿錢過去給他，還給蔡素珠這件事情你清楚嗎？)有這件事情，但他的錢好幾筆，不知道對應哪一筆。（你說你有打字列印過原告向被告借款先扣除利息實際給付金額的單據，但是究竟實際有無扣除利息或扣除多少利息是兩造自己談好，我不清楚。那麼你打過幾次這種單據？）很多次。」等語（本院卷第216頁至第219頁）。觀證人鐘政豐之上開證述可知原告向被告借款時，被告確實有數次請證人鐘政豐打字列印一份扣除利息及手續費，實際付款金額為若干的單據給原告簽名等情。而證人鐘政豐係先認識被告，因為被告有貸款與他人，而有委請地政士辦理抵押權設定業務需要，故與證人鐘政豐認識，以前被告也有在證人鐘政豐的公司辦理過其他業務，故證人鐘政豐與被告關係較為密切，也較有利害關係，因此證人鐘政豐應不至於故為不利於被告之證述，故原告向被告借款時，被告有數次請證人鐘政豐打字列印一份扣除利息及手續費，實際付款金額為若干的單據給原告簽名等情，可以認定。則原告主張其於108年9月12日原告向被告借100萬元，被告先預先扣除3個月之利息，實際僅交付80萬元；原告於108年10月28日向被告借款12萬元，被告先預扣利息4,000元實際僅交付予116,000元；原告於109年3月27日向被告借款80,000元，被告先預扣利息8,000元，實際僅交付原告72,000元等情，應屬有據。則被告各次借款予原告之本金扣除預扣之利息後，依序為80萬元、116,000元、72,000元。
　　　⒊又系爭分配表其中次序13之債權原本與次序9、10、11之
        原本為同一債權，故次序13之債權原本超過800,000元
        、116,000元部分、72,000元部分，亦應予剔除，並不
        得列入分配予被告。
　　　⒋被告雖抗辯稱108年9月12日原告向被告借100萬元。系爭
        借款契約書上有記載：「今收到現金新臺幣100萬元整
        」其後並有原告余錦霞之親自簽名，故被告借款100萬
        元予原告，並未預扣利息云云，並提出系爭借款契約書
        影本1份為證（本院卷第111頁至第112頁）。然查，系
        爭借款契約書上雖有上開記載及原告之簽名，然現今社
        會上貸款與他人巧取重利，並在借款契約書上記載交付
        借款金額與實際金額不符之情形所在多有。而借款人既
        急需款項而向貸與人借款救急，如不同意借款契約書上
        所載金額與實際交付金額不符之記載，則無法得到貸與
        人同意借款，不得已始簽立實際收受借款金額與契約書
        或借據上所載金額不符之文件之情形亦屢見不鮮，故本
        件原告會在系爭借款契約書記載：「今收到現金新臺幣
        100 萬元整」等語之後簽名，亦極有可能係出於急迫而
        不得不為，故不能僅憑系爭契約書上「今收到現金新臺
        幣100 萬元整」之記載，及原告在其後簽名，即認為被
        告並未預扣利息。
　　　⒌原告於109年1月31日匯款25,000元及5,000元予被告；原
        告於109年2月17日匯款25,000元予被告；原告於109年3
        月4日匯款5,000元予被告；原告於109年3月26日匯款25
        ,000元予被告，為兩造所不爭執，並有被告之台新國際
        商業銀行民權分行綜合活期儲蓄存款存簿內頁影本在卷
        可查（本院卷第121頁），自堪信為真實。原告主張上
        開款項係支付貸款利息予被告等語，然被告抗辯稱該等
        款項為原告所支付之違約金云云。經查，上開款項均為
        5,000元之倍數，而非兩造所約定違約金「每萬每日30
        元計算」之倍數，顯見原告主張較為可採，原告匯款上
        開金額予被告，應均係支付利息予被告，可以認定。且
        原告有以LINE向被告陳稱：「利息我陸續都有匯給你，
        結果你現在又重複跟我收利息，這樣子做事對嗎？我真
        的很相信妳，因為我想說你是一位老師，行為上不會有
        問題才對，但是反過來妳在我每間房子拍賣的金額，你
        都給我搞到亂七八糟。真的很可惡。」，而被告之回覆
        亦未否認原告均有如期支付利息之陳述，有兩造之LINE
        通訊對話在卷可找（本院卷第69頁至第71頁），故原告
        就其向被告所借之款項均有如期支付利息予被告，並未
        積欠原告利息乙情，亦旬堪認定。退步言之，即便原告
        尚有利息未給付予被告，然系爭抵押權設定契約書及抵
        押權設定登記均記載「利息（率）百分之0」，則原告
        積欠被告之利息亦非系爭抵押權擔保效力範圍所及，被
        告不得以系爭抵押權人之身份就利息部分優先取償。
　　　⒍又系爭分配表其中次序13之利息12,712元、1,578元、78
        5元與上開利息為同一債權，故次序13之上開利息均應
        予以剔除，不得列入分配。
　　㈢按民法第252條規定：「約定之違約金額過高者，法院得減
      至相當之數額。」故約定之違約金苟有過高情事，法院即
      得依此規定核減至相當之數額，並無應待至債權人請求給
      付後始得核減之限制。此項核減，法院得以職權為之，亦
      得由債務人訴請法院核減。違約金之約定，乃基於個人自
      主意思之發展、自我決定及自我拘束所形成之當事人間之
      規範，本諸契約自由之精神及契約神聖與契約嚴守之原則
      ，契約當事人對於其所約定之違約金數額，原應受其約束
      。惟倘當事人所約定之違約金過高者，為避免違約金制度
      造成違背契約正義等值之原則，法院得參酌一般客觀事實
      、社會經濟狀況及當事人所受損害情形，依職權減至相當
      之金額。有最高法院79年度台上字第1612號判決、102年
      度台上字第1606號判決可資參照。本院認為本件原告與被
      告約定之違約金按每萬元日息30元計算，相當於年息百分
      之109.5，實屬過高，被告雖主張於系爭強制執行事件中
      其所應受分配之違約金僅以每萬元日息10元計算，並無違
      約金過高之情形。然即便本件違約金按每萬元日息10元計
      算，年利率亦為百分之36.5，衡酌目前為低利率時代，本
      院認為本件違約金按每萬元日息10元計算仍屬過高，該約
      定讓被告巧取利益，造成違背契約正義等值之原則，亦違
      反公序良俗，對原告及其他普通債權人均屬不公平，經本
      院參酌本件客觀事實、目前社會經濟狀況及當事人所受損
      害情形，爰依職權減其金額為按日息百分之0.07計算，則
      系爭分配表次序9、10、11違約金部分均應變更為「日息0
      .07％」，故系爭分配表次序9、10、11之違約金依序應為2
      59,840元、38,976元、18,043元，逾此部分之違約金均應
      予剔除，不得分配予被告。
　　㈣綜上，原告主張其於108年9月12日向被告借100萬元，被告
      先預先扣除3個月之利息，實際僅交付80萬元；原告於108
      年10月28日向被告借款12萬元，被告先預扣利息4,000元
      ，實際僅交付116,000元；原告於109年3月27日向被告借
      款80,000元，被告先預扣利息8,000元，實際僅交付原告7
      2,000元等情，應屬有據。則系爭分配表次序9之債權原本
      「1,000,000元」，應剔除20萬元，變更為80萬元；次序1
      0之債權原本「120,000元」，應剔除4,000元，變更為116
      ,000元；次序11之債權原本「80,000元」，應剔除8,000
      元，變更為72,000元。又系爭分配表其中次序13關於利息
      計算之債權原本與次序9、10、11之債權原本為同一債權
      ，故次序13關於利息計算之債權原本部分，亦均應予剔除
      ，並不得列入分配予被告。而原告就其向被告所借之款項
      均有如期支付利息予被告，並未積欠被告利息乙情，亦認
      定如前。退步言之，即便原告尚有利息未給付予被告，然
      系爭抵押權設定契約書及抵押權設定登記均記載「利息（
      率）百分之0」，則原告積欠被告之利息亦非系爭抵押權
      擔保效力範圍所及，被告不得以系爭抵押權人之身份就利
      息部分優先取償，則系爭分配表次序9之利息「63,562元
      」、次序10之利息「7,890元」、次序11之利息「3,923元
      」均應予以剔除。另系爭分配表其中次序13之利息12,712
      元、1,578元、785元與上開利息為同一債權，故次序13之
      上開利息均應予以剔除，不得列入分配。至於本件借款違
      約金之約定實屬過高，經本院職權酌減後，次序9、10、1
      1之違約金依序應為259,840元、38,976元、18,043元，逾
      此部分之違約金均應予剔除，不得分配予被告。末查，系
      爭分配表次序5分配予被告之執行費9,624元，因被告之貸
      款本金債權經剔除後已成為80萬元、116,000元、72,000
      元，另加計其取得執行名義之程序費用3,000元計算之執
      行費，故此部分分配予被告之執行費亦應剔除1,696元，
      變更為7,928元。
六、綜上所述，原告本於消費借貸法律關係，請求剔除系爭分配
    表9之債權原本20萬元，剔除後變更為80萬元；剔除次序10
    之債權原本4,000元，剔除後變更為116,000元；剔除次序11
    之債權原本8,000元，剔除後變更為72,000元。另請求剔除
    系爭分配表次序9之利息63,562元、次序10之利息7,890元、
    次序11之利息3,923元，均為有理由，應予准許。又系爭分
    配表其中次序13關於利息計算之債權原本與次序9、10、11
    之債權原本為同一債權，故次序13關於利息計算之債權原本
    ，亦應予剔除。又系爭分配表其中次序13之利息12,712元、
    1,578元、785元與上開利息為同一債權，故次序13之上開利
    息均應予以剔除。另本件借款違約金之約定實屬過高，經本
    院職權酌減後，次序9、10、11之違約金依序應為259,840元
    、38,976元、18,043元，逾此部分之違約金均應予剔除。末
    者，系爭分配表次序5分配予被告之執行費9,624元，因被告
    之貸款本金債權經剔除後已成為80萬元、116,000元、72,00
    0元，另加計其取得執行名義之程序費用3,000元計算之執行
    費，故此部分分配予被告之執行費亦應剔除1,696元，變更
    為7,928元。爰判決如主文第1項至第5項所示。至於原告逾
    此部分之請求，則屬無理由，應予駁回，爰判決如主文第6
    項所示。
七、訴訟費用負擔之依據：民事訴訟法第79條。
中　　華　　民　　國　　111 　年　　5 　　月　　6 　　日
                  民事第二庭    法  官  楊昱辰
以上正本係照原本作成。
如對本判決上訴，須於判決送達後廿日內向本院提出上訴狀。如
委任律師提起上訴者，應一併繳納上訴審裁判費。
中　　華　　民　　國　　111 　年　　5 　　月　　6 　　日
                                書記官　陳玉珮